【裁判字號】    99,易,248
【裁判日期】    990430
【裁判案由】    違反家庭暴力防治法等
【裁判全文】
臺灣嘉義地方法院刑事判決               99年度易字第248號
公  訴  人  臺灣嘉義地方法院檢察署檢察官
被      告  乙○○
上列被告因違反保護令案件，經檢察官提起公訴（99年度偵字第
1872號），本院判決如下：
    主  文
乙○○犯違反保護令罪，處有期徒刑參月，如易科罰金，以新臺
幣壹仟元折算壹日。緩刑貳年，緩刑期內付保護管束。未扣案之
水果刀壹支沒收。
    犯 罪 事 實
一、乙○○與甲○○前係夫妻，2人為家庭暴力防治法第3條第1
    款之家庭成員。乙○○前因對甲○○實施家庭暴力行為，經
    甲○○向本院聲請保護令，本院依據家庭暴力防治法第16條
    第3項之規定，於民國98年11月23日裁定核發98年度家護字
    第645號民事通常保護令，令乙○○不得對甲○○實施家庭
    暴力；不得對甲○○為騷擾、接觸、跟蹤之聯絡行為；應遠
    離下列場所至少100公尺：甲○○住居所（地址：嘉義縣朴
    子市○○○街85號）、甲○○工作場所（地址：嘉義縣朴子
    市○○路○段591號），保護令之有效期間為1年。
二、乙○○於收受上揭民事通常保護令後，已得知保護令之內容
    ，在保護令有效期間內，竟基於違反保護令及恐嚇之犯意，
    於99年1月22日9時許，騎乘車牌號碼HQ5-799號輕機車，行
    經嘉義縣朴子市○○路○段591號，甲○○所承租經營之銀美
    理髮店，見其子黃○鴻、其女黃○好在場，欲探視小孩，因
    玻璃門上鎖，甲○○不開門，竟向甲○○恫稱：若不開門，
    就要拿刀殺妳等語，並自上開機車置物箱取出其所有之水果
    刀1支，以此加害甲○○生命之事，使甲○○心生畏懼，致
    生危害於安全，乙○○復以腳踹玻璃門數下，經甲○○拉下
    鐵門，並報警處理，乙○○始行離去，而後員警據報到場，
    將甲○○帶回警局製作筆錄，於同日9時30分許，乙○○騎
    乘上揭機車行經銀美理髮店，見鐵門拉下，復自地上撿拾磚
    塊損壞鐵門之開關盒（毀損部分未據告訴），並按下啟動鈕
    ，見店內無人後離去，對甲○○實施精神上不法侵害之行為
    、騷擾之聯絡行為，未遠離甲○○工作場所至少100公尺，
    違反本院上開民事通常保護令裁定。
三、案經嘉義縣警察局朴子分局報請臺灣嘉義地方法院檢察署檢
    察官偵查起訴。
    理  由
壹、程序事項：
    按被告以外之人於審判外之言詞或書面陳述，除法律有規定
    者外，不得作為證據。當事人、代理人或辯護人於法院調查
    證據時，知有第159條第1項不得為證據之情形，而未於言詞
    辯論終結前聲明異議者，視為有前項之同意。被告以外之人
    於偵查中向檢察官所為之陳述，除顯有不可信之情況者外，
    得為證據，刑事訴訟法第159條第1項、第159條之5第2項、
    第159條之1第2項分別定有明文。查檢察官、被告乙○○對
    於證人即被害人甲○○於警詢時之陳述，未於言詞辯論終結
    前聲明異議，本院審酌其言詞陳述作成時之情況，核無違法
    取證或其他瑕疵，認為以之作為證據為適當，是其此部分之
    陳述，應有證據能力。又證人甲○○於檢察官依法訊問並命
    具結之證詞，本院審酌其於陳述時之外在環境及情況，並無
    顯有不可信之情況，從而其此部分之證述，亦有證據能力。
貳、實體事項：
一、訊據被告固供承其明知本院上揭民事通常保護令內容，仍於
    上開時間，至證人甲○○工作場所，以腳踹玻璃門數下，並
    持磚塊損壞鐵門之開關盒，惟矢口否認有何違反保護令及恐
    嚇之犯行，辯稱：伊從來沒有打過甲○○，為何跑出一個保
    護令。伊當天經過甲○○工作場所的門口，叫甲○○把小孩
    子帶出來給伊看，因為甲○○罵伊，所以伊就用腳踹玻璃門
    中間鐵的部分，玻璃門沒有壞掉，當天她罵伊後又把鐵門關
    下來，所以伊才拿1個磚塊敲鐵門的鎖，那是伊弄壞的。伊
    不記得當時有無拿水果刀，因為伊有吃躁鬱症的藥，副作用
    就是記憶力會中斷。伊沒有恐嚇甲○○若不開門就要拿刀殺
    妳云云。然查：
  (一)上開犯罪事實，業據證人甲○○於警詢、偵查及本院審理時
    證述綦詳（見警卷第5-8頁、偵卷第6-7頁、本院卷第28-41
    頁），另有本院98年度家護字第645號民事通常保護令1份、
    現場照片6張等在卷可考（見警卷第9-14頁），且被告親自
    收受本院98年度家護字第645號民事通常保護令，其明知保
    護令內容乙節，並經被告於本院審理時供承在卷（見本院卷
    第43頁），復有送達證書影本1份附卷可稽（見本院卷第11
    頁），足認被告有違反保護令及恐嚇之犯行。
  (二)雖被告以上詞置辯，然被告於警詢時供稱：「（問：來，我
    問你喔，據這個甲○○，就是你前妻稱，在99年1月22日9點
    多，在這個銀美理髮店，你從你這台HQ5-799號輕機車置物
    箱內拿刀子出來，這個刀子是什麼刀子？）那種的，我是在
    那個商場買的，也不知道是切水果的還是在切。」「（問：
    水果刀就對了？）嗯，好像是在切水果的樣子。」「（問：
    你在哪買的？）在商場。」「（問：在商場？）嗯。」「（
    問：那現在那支刀子在哪？）忘記了。」等語，業經本院當
    庭勘驗警詢錄音光碟屬實，製有勘驗筆錄、警詢譯文各1份
    在卷可參（見本院卷第26、49頁），是被告於警詢時已供承
    當天有帶水果刀到場。況且，證人甲○○於本院審理時結證
    稱：當時伊在工作室準備要工作，小朋友看到被告後進去告
    訴伊，問伊要不要開門讓被告進來，伊說先不要，伊走出去
    隔著玻璃門問被告有何事情，被告情緒很激動大聲的叫伊開
    門，他說若不開門，我就要拿刀殺妳了，伊想說這樣要拿照
    相機照相，被告就跑去機車那邊拿出1支有鋼的刀子，約20
    公分長，當時伊很緊張、很害怕，因為玻璃門是鎖著的，被
    告在那邊踢玻璃門，但是沒有踢破，後來伊從裏面把鐵門拉
    下來，就報警了，被告就離開了等語（見本院卷第28、33-
    36頁），參以被告向被害人揚言若不開門，就要拿刀殺妳，
    復手持水果刀1支，衡諸社會一般觀念，此種言語、舉動自
    足令一般人感覺生命安全受威脅，並達足使人心生畏怖之程
    度，自足生危害於證人甲○○之安全，是被告否認有以言語
    及持水果刀恐嚇證人甲○○，核與事實不符，委無足採。
  (三)綜上所述，被告前開所辯，顯係卸責之詞，不足採信。本件
    事證明確，被告上揭犯行均堪予認定。
二、論罪科刑部分：
  (一)按家庭暴力：指家庭成員間實施身體或精神上不法侵害之行
    為；家庭暴力罪：指家庭成員間故意實施家庭暴力行為而成
    立其他法律所規定之犯罪，家庭暴力防治法第2條第1款、第
    2款定有明文。被告與被害人前係夫妻，2人為家庭暴力防治
    法第3條第1款之家庭成員，被告對家庭成員間實施精神上不
    法侵害之行為，及騷擾之聯絡行為，未遠離被害人工作場所
    至少100公尺，核被告所為，係犯家庭暴力防治法第61條第1
    款、第2款、第4款之違反保護令罪，及刑法第305條之恐嚇
    危害安全罪。被告對被害人故意實施精神上不法侵害之家庭
    暴力行為，而成立刑法之犯罪，屬家庭暴力罪。本院所核發
    之民事通常保護令，係以一保護令命被告不得對被害人實施
    家庭暴力，不得對於被害人為騷擾之聯絡行為，應遠離被害
    人工作場所至少100公尺，雖被告違反之內容有3款，惟被告
    之行為僅係違反同一保護令之禁止裁定，應僅構成家庭暴力
    防治法第61條1罪，檢察官於起訴書法條漏列家庭暴力防治
    法第61條第2款禁止為騷擾之聯絡行為，尚有未合（本院開
    庭時已當庭告知，見本院卷第26頁）。
  (二)被告先後2次違反保護令之舉動，係屬違反同一保護令所禁
    止之行為，所侵害者係同一保護令效力之單一法益，且時間
    及空間上具有緊密關係，顯係出於接續犯意而為之單一行為
    ，應僅論以1罪。被告以一行為觸犯違反保護令罪及恐嚇危
    害安全罪，屬想像競合犯，應以一重之違反保護令罪處斷。
    至被害人於本院審理時證稱案發當日被告有對黃○鴻恐嚇：
    再不開門，就打死你等語，惟此部分未據起訴，且被告此部
    分若成立犯罪，與上揭起訴並經本院判決有罪之部分，因非
    侵害同一法益，並無裁判上或實質上1罪關係，自非起訴效
    力所及，應併敘明。
  (三)爰審酌被告高中畢業之智識程度，長期罹患躁鬱症，係中度
    精神障礙之身心障礙人士，家中現有70多歲之母親賴其扶養
    ，家境清寒，被告前無犯罪紀錄，與被害人前係夫妻，僅因
    細故而為上揭犯行之犯罪動機，視法律及公權力於無物，行
    為之手段，對被害人所造成之危害，及被告犯後否認犯行等
    一切情狀，量處如主文所示之刑，並諭知易科罰金之折算標
    準。查被告前未曾因故意犯罪受有期徒刑以上刑之宣告，此
    有臺灣高等法院被告前案紀錄表1份在卷可參，被告因一時
    思慮欠週而罹刑章，且斟酌被害人當庭表示不願被告受刑罰
    ，是被告經此次刑之宣告，應知警惕而無再犯之虞，本院認
    其所受宣告之刑，以暫不執行為適當，爰併諭知緩刑2年，
    以啟自新。又被告係犯違反保護令罪而受緩刑之宣告，爰依
    家庭暴力防治法第38條第1項之規定，為緩刑期內交付保護
    管束之諭知。至被告供犯罪所用之水果刀1支，係被告所有
    ，已據被告於警詢時供述在卷，有警詢譯文1份附卷可憑（
    見本院卷第49頁），雖未扣案，然無證據證明業已丟棄滅失
    ，爰依刑法第38條第1項第2款之規定沒收。
據上論斷，應依刑事訴訟法第299條第1項前段，家庭暴力防治法
第61條第1款、第2款、第4款、第38條第1項，刑法第11條前段、
第305條、第55條、第41條第1項前段、第74條第1項第1款、第38
條第1項第2款，刑法施行法第1條之1第1項、第2項前段，判決如
主文。
本案經檢察官曹合一到庭執行職務。
中    華    民    國    99    年    4     月    30    日
                  刑事第二庭  法  官  卓春慧
以上正本證明與原本無異。
如不服本判決應於收受判決後10日內向本院提出上訴書狀，並應
敘述具體理由；其未敘述上訴理由者，應於上訴期間屆滿後20日
內向本院補提理由書（均須按他造當事人之人數附繕本）「切勿
逕送上級法院」。告訴人或被害人如對於本判決不服者，應具備
理由請求檢察官上訴，其上訴期間之計算係以檢察官收受判決正
本之日期為準。
中    華    民    國    99    年    4     月    30    日
                              書記官  李玫娜
附錄本案論罪科刑法條全文：
家庭暴力防治法第61條：
違反法院依第14條第1項、第16條第3項所為之下列裁定者，為本
法所稱違反保護令罪，處3年以下有期徒刑、拘役或科或併科新
臺幣10萬元以下罰金：
一、禁止實施家庭暴力。
二、禁止騷擾、接觸、跟蹤、通話、通信或其他非必要之聯絡行
    為。
三、遷出住居所。
四、遠離住居所、工作場所、學校或其他特定場所。
五、完成加害人處遇計畫。
刑法第305條：
以加害生命、身體、自由、名譽、財產之事，恐嚇他人致生危害
於安全者，處2年以下有期徒刑、拘役或3百元以下罰金。

司法院資訊處製作；財團法人民間司法改革基金會備份。
